臺灣苗栗地方法院民事判決
111年度訴字第183號
原      告  黃信智  
訴訟代理人  陳秝瑢  
被      告  吳立文  




            陳昱志  


            謝東成  
上列當事人間請求侵權行為損害賠償事件，本院於民國111年10
月11日言詞辯論終結，判決如下：
    主  文
被告吳立文、陳昱志應連帶給付原告新臺幣632,064元，及自民
  國111年7月2日起至清償日止，按週年利率百分之5計算之利息
  。
原告其餘之訴駁回。
訴訟費用由被告吳立文、陳昱志連帶負擔千分之526，餘由原告
  負擔。
本判決原告勝訴部分於原告以新臺幣210,688元為被告吳立文、
  陳昱志供擔保後，得為假執行；但被告吳立文、陳昱志如以新
  臺幣632,064元為原告預供擔保後，得免為假執行。
原告其餘假執行之聲請駁回。
    事實及理由
壹、程序部分
一、原告原起訴聲明：㈠被告應連帶給付原告新臺幣（下同）1,7
    02,606元，及自起訴狀繕本送達翌日起至清償日止，按週年
    利率5%計算之利息、㈡願供擔保請准宣告假執行（訴183卷第
    11頁），其後將訴之聲明第1項減縮為：被告應連帶給付原
    告1,202,606元，及自起訴狀繕本送達翌日起至清償日止，
    按週年利率5%計算之利息（訴183卷第139頁），核屬減縮應
    受判決事項之聲明，依民事訴訟法第255條第1項第3款規定
    ，應予准許。
二、被告吳立文經合法通知，未於言詞辯論期日到場，核無民事
    訴訟法第386條各款所列情形，爰依原告聲請，就被告吳立
    文部分由其一造辯論而為判決。
貳、實體方面
一、原告主張：被告吳立文因與原告有行車糾紛，於民國110年1
    1月12日下午3時11分許，駕駛被告謝東成所有之車號000-00
    00號自用小客車，搭載被告陳昱志、謝東成前往苗栗縣○○鎮
    ○○里○○0○00號臺灣安全協會苗栗職業訓練中心（下稱職訓中
    心）前，由被告吳立文、陳昱志持鋁棒及木質球棒毆打原告
    ，致原告受有左側中指撕裂傷、左側手部第四掌骨閉鎖性骨
    折、右側肩膀挫傷及右手擦挫傷、右小腿撕裂傷（伴有異物
    ）之傷害後，由謝東成協助渠等離去，爰依民法第184條第1
    項前段、第185條第1項前段、第193條第1項、第195條第1項
    前段規定，請求被告連帶賠償醫療費用122,426元、交通費
    用5,940元（救護車費用3,300元、110年11月29日出院返家
    、110年12月4日回診之車資共2,640元）、看護費用171,000
    元（110年11月12日至29日住院18日全日看護費用45,000元
    、110年11月30日至111年2月27日共90日半日看護費用126,0
    00元）、住院膳食費用3,240元、111年11月12日起6個月薪
    資損失60萬元及精神慰撫金30萬元，合計1,202,606元等語
    。並減縮聲明：如上所示。　　
二、被告則以：
　㈠被告陳昱志：我確實有原告所指毆打原告之舉，就醫療、交
    通、看護、膳食費用不爭執，然爭執薪資損失，亦認精神慰
    撫金過高等語，資為抗辯。惟未提出答辯聲明。
　㈡被告謝東成：我沒有協助被告吳立文、陳昱志逃離，我認為
    自己不用賠償，如法院認定我須賠償，就醫療、交通、看護
    、膳食費用不爭執，然爭執薪資損失，亦認精神慰撫金過高
    等語，資為抗辯。惟未提出答辯聲明。
　㈢被告吳立文未於言詞辯論期日到場，亦未提出書狀做何聲明
    、主張或陳述。
三、原告與被告陳昱志、謝東成協議簡化爭點如下（訴183卷第1
    40至141頁，而就不爭執事項，被告吳立文已於相當時期受
    合法之通知，而於言詞辯論期日不到場，亦未提出準備書狀
    爭執，依民事訴訟法第280條第3項準用第1項規定，視同自
    認）：
  ㈠不爭執事項
  ⒈被告吳立文因前與原告有行車糾紛，竟於110年11月12日下午
    3時11分許，駕駛被告謝東成所有之車號000-0000號自用小
    客車，前往職訓中心前，由被告吳立文、陳昱志各持鋁棒及
    木質球棒毆打原告，致原告因而受有左側中指撕裂傷、左側
    手部第四掌骨閉鎖性骨折、右側肩膀挫傷及右手擦挫傷、右
    小腿撕裂傷（伴有異物）之傷害，被告吳立文及陳昱志為上
    開行為後，即由被告謝東成駕駛上開車輛載送渠等離開現場
    ；其後被告謝東成見被告吳立文、陳昱志上開傷害過程，竟
    於同日下午4時前，駕駛上開車輛將上開鋁棒及木質球棒藏
    放在新竹市○○區○○路000○00號渠等平日聚會地點（他卷第9
    至63頁、偵卷第39至71頁、第73至97頁、第171至181頁、第
    261至271頁、第295至296頁、第303至330頁、訴66卷第102
    至103頁、第121至122頁、第163至165頁、第171至172頁、
    訴緝卷第7至11頁）。
  ⒉被告陳昱志上開共同傷害之犯行、被告謝東成上開隱匿刑事
    證據之犯行，分別經本院刑事庭以111年度訴字第66號判決
    判處陳昱志有期徒刑3月、謝東成拘役40日（訴183卷第21至
    31頁），經檢察官就被告陳昱志部分提起上訴，尚未確定；
    又被告吳立文經本院以111年度苗簡字第603號判決判處有期
    徒刑3月，尚未確定（訴183卷第77至81頁）。
  ⒊原告因上開傷害有於110年11月12日下午3時43分許至為恭紀
    念醫院急診，並轉診至中國醫藥大學新竹附設醫院，支出醫
    療費用1,050元（訴183卷第113、126-1頁）；其後原告於同
    年月13日凌晨0時5分許至中國醫藥大學新竹附設醫院急診就
    診，並於同日住院至同年月29日出院，支出醫療費用121,07
    6元（訴183卷第107、115頁），共支出醫療費用122,426 元
    ，另原告有支出交通費5,940元。
  ㈡爭執事項
  ⒈被告謝東成有無與被告吳立文、陳昱志共同侵害原告？
  ⒉原告依民法第184條第1項前段、第185條第1項前段、第193 
    條第1項、第195條第1項前段規定，請求被告連帶給付下列
    金額，有無理由？
  ⑴看護費用171,000元？
  ⑵住院膳食費用3,240元？
  ⑶薪資損失60萬元？
  ⑷精神慰撫金30萬元？
四、本院之判斷：
  ㈠爭點一：
  ⒈按因故意或過失，不法侵害他人之權利者，負損害賠償責任
    ；數人共同不法侵害他人之權利者，連帶負損害賠償責任。
    民法第184條第1項前段、第185條第1項前段分別定有明文。
    數人共同不法侵害他人權利，而負連帶損害賠償責任之態樣
    ，可分為主觀共同加害行為，與客觀行為關連共同行為。前
    者，加害人於共同侵害權利之目的範圍內，各自分擔實行行
    為一部，而互相利用他人之行為，以達其目的；後者，乃各
    行為人之行為，均為所生損害之共同原因，即各行為人皆具
    備侵權行為之要件，但不以有意思聯絡為必要（最高法院11
    1年度台上字第1435號判決意旨參照）。
　⒉次按當事人主張有利於己之事實者，就其事實有舉證之責任
    （民事訴訟法第277條本文），則原告主張被告謝東成有共
    同侵害原告乙情，既為被告謝東成所否認（訴183卷第140頁
    ），原告即應就該有利於己之事實，負舉證之責。然依不爭
    執事項⒈，被告吳立文當日雖有駕駛被告謝東成所有上開車
    輛搭載被告陳昱志、謝東成一同前往職訓中心，然僅有被告
    吳立文、陳昱志實際持棍棒傷害原告，被告謝東成亦僅於事
    後載送被告吳立文、陳昱志離去，足認僅被告吳立文、陳昱
    志具有主觀共同加害原告行為而構成共同侵權行為，而被告
    謝東成既未參與傷害原告之客觀行為，原告亦未舉證其有與
    被告吳立文、陳昱志共同傷害之意思聯絡，即難認被告謝東
    成有何共同侵害原告之主觀意思及客觀行為，故原告主張被
    告謝東成亦有侵害原告權利，礙屬無據。
　㈡爭點二：
　⒈復按不法侵害他人之身體或健康者，對於被害人因此減少勞
    動能力時，應負損害賠償責任（民法第193條第1項）。則經
    本院函詢後，中國醫藥大學新竹附設醫院函覆：原告所受傷
    勢因屬右下肢及右上肢肌力降低，需要復健療程至少1年，
    有休養不宜工作必要，起迄時間為110年11月12日受傷時起
    算至少1年，故包含同日起算6個月等語（訴183卷第157頁該
    院111年9月19日函文），故依不爭執事項⒈，被告吳立文、
    陳昱志確有共同傷害原告之故意侵權行為，原告自得請求渠
    等連帶賠償因受傷須自110年11月12日起6個月休養無法工作
    之損害。然經本院一再闡明原告應提出每月收入10萬元之依
    據，原告均未提出（訴183卷第87、139、169頁），被告陳
    昱志亦爭執原告請求薪資損失數額（訴183卷第140頁），審
    酌原告係69年1月3日生（訴183卷第107頁診斷證明書），於
    110年11月12日起6個月年齡介於41至42歲間，尚有工作能力
    ，故應以110、111年每月基本工資24,000元、25,250元（訴
    183卷第172頁）計算原告薪資損失，方屬妥適，從而原告請
    求薪資損失於149,458元（計算式：〈19天÷30天×24,000元〉＋
    24,000元＋〈25,250×4〉＋〈11天÷30天×25,250元〉≒149,458元，
    小數點後4捨5入）之範圍內為有理由，應予准許，逾此範圍
    之請求即屬無據。
　⒉再按慰藉金之賠償，須以人格權遭遇侵害，使精神上受有痛
    苦為必要，其核給之標準固與財產上損害之計算不同，然非
    不可斟酌雙方身分、資力與加害程度，及其他各種情形核定
    相當之數額（最高法院51年台上字第223號判例意旨參照）
    ，而所謂相當金額，應以實際加害之情形、被害人所受精神
    上痛苦之程度、賠償權利人之身分地位、經濟能力，並斟酌
    賠償義務人之經濟狀況、可歸責之程度等定之。則依不爭執
    事項⒈，被告吳立文、陳昱志共同傷害原告，致原告受有上
    開傷勢而侵害原告身體、健康權利，原告自得依民法第195
    條第1項前段規定，請求被告吳立文、陳昱志連帶賠償精神
    慰撫金。從而本院審酌原告自稱國中畢業、已婚、育有兩子
    、現為自營商，被告陳昱志自稱國中畢業、未婚、現從事粗
    工，月收入28,000元至3萬元（訴183卷第88頁），被告吳立
    文為國中畢業、離婚、育有兩子（外放個人戶籍資料查詢結
    果），及原告、被告吳立文、陳昱志於110年度之所得、財
    產狀況（外放之稅務電子閘門財產所得調件明細表），暨上
    開被告吳立文、陳昱志共同侵害手段、原告所受傷勢、需持
    續復建至少1年之精神上之痛苦等一切情狀，認原告請求被
    告吳立文、陳昱志連帶給付精神慰撫金於18萬元之範圍內為
    適當，應予准許，逾此範圍之請求即屬無據，應予駁回。
  ⒊從而依不爭執事項⒊，原告因上開傷害確有支出醫療費用122,
    426元、交通費5,940元，且被告陳昱志其後亦不爭執原告請
    求之看護費用171,000元、住院膳食費用3,240元（訴183卷
    第168頁），而被告吳立文已於相當時期受合法之通知，而
    於言詞辯論期日不到場，亦未提出準備書狀爭執，依民事訴
    訟法第280條第3項準用第1項規定，亦視同自認，加計上開
    本院認定之薪資損失149,458元、精神慰撫金18萬元，合計6
    32,064元。故原告依民法第184條第1項前段、第185條第1項
    前段、第193條第1項、第195條第1項前段規定，請求被告吳
    立文、陳昱志連帶給付632,064元為有理由，應予准許，逾
    此範圍之請求即屬無據，應予駁回。至原告請求被告謝東成
    連帶給付部分，因未能證明被告謝東成亦有共同侵權行為，
    自屬無據，應併予駁回。
　㈢又原告行使對被告吳立文、陳昱志之侵權行為損害賠償債權
    ，核屬無確定期限之給付，既經原告提起本訴，且起訴狀繕
    本分別於111年6月20日送達被告吳立文戶籍址、同年月21日
    寄存送達被告吳立文居所及被告陳昱志住居所（訴183卷第4
    3至53頁送達證書），則被告吳立文、陳昱志迄未給付，應
    負遲延責任，是原告請求就632,064元自起訴狀繕本送達（
    原告以111年6月21日寄存送達後經過10日為準，訴183卷第1
    38頁）翌日即同年7月2日起至清償日止，按週年利率5%計算
    之法定遲延利息，核無不合，亦應准許，逾此範圍之請求亦
    屬無據，亦應駁回。
五、本件事證已臻明確，兩造其餘攻擊防禦方法，經本院審酌後
    核於本判決結果不生影響，爰不逐一論述，併此敘明。
六、原告陳明願供擔保，聲請宣告假執行，經核其勝訴部分於法
    相符，爰酌定相當之擔保金宣告之，併依民事訴訟法第392
    條第2項規定，依職權酌定被告如預供擔保相當之金額，得
    免為假執行。至原告其餘假執行之聲請，因訴之駁回而失其
    依據，應併予駁回。
七、訴訟費用負擔之依據：民事訴訟法第79條、第85條第2項。
中　　華　　民　　國　　111 　年　　10　　月　　13　　日
                  民事第二庭  法  官  劉奕榔
以上正本係照原本作成。　　　　　　　　　
如對本判決上訴，須於判決送達後20日內向本院提出上訴狀（須
附繕本）。如委任律師提起上訴者，應一併繳納上訴審裁判費。
中　　華　　民　　國　　111 　年　　10　　月　　13　　日
                              書記官    郭娜羽